# 合并每股收益为何体现的是母公司，而不是集团的合并每股收益

提问人：茉莉绿茶 时间：2014-06-06 11:39:38
1 、为何计算合并每股收益（包括合并基本每股收益和合并稀释每股收益）时，分母是母公司发行的股份数，分子对应的也是关于母公司的净利润。合并每股收益 应该体现的是集团为单位的每股收益，怎么变成反映母公司合并后的每股收益？ 2 、计算合并每股收益，分子对应的关于母公司的净利润，是指合并利润表中的 “归属于母公司股东损益”的金额吧？

回答人：chenyiwei
每股收益指标是为母公司的普通股股东服务的（这貌似与现在合并报表层面的“实体理论”有冲突），所以计算的分子是归属母公司股东的净利润，分母是母公司普通股的加权平均股数。以合并利润表中的净利润（包含少数股东损益在内）作为分子将导致误导。

提问人：zengfengxia 时间：2015-08-20 20:15:54
印象中，与合并报表一起披露的母公司利润表无需披露基本每股收益和稀释每股收益，但找不到依据。证监会编报规则、讲解 2010里面都没有提到，事实应该是怎样的呢？

回答人：chenyiwei
《企业会计准则第 34 号——每股收益》第三条：合并财务报表中，企业应当以合并财务报表为基础计算和列报每股收益。

提问人：Alisa_wang 时间：2016-07-27 15:11:20
陈老师，准则里讲到的，子公司、合营企业、联营企业发行能够转换成其普通股的稀释性潜在普通股，不仅应当包括在其稀释每股收益的计算中，而且还应当包括在合并稀释每股收益以及投资者稀释每股收益的计算中。意思是说，被投资单位存在这些情况的，合并报表在计算稀释每股收益的时候要考虑？基本每股收益不考虑吧？ 【例 35 一 8 】甲公司20×7年度归属于普通股股东的净利润为48000 万元(不包括子公司乙公司利润或乙公司支付的股利)，发行在外普通股加权平均数为40 000万股，持有乙公司80%的普通股股权。乙公司20×7年度归属于普通股股东的净利润为21 600万元，发行在外普通股加权平均数为 9000 万股，该普通股当年平均市场价格为 8 元。年初，乙公司对外发行 600 万份可用于购买其普通股的认股权证，行权价格为 4 元，甲公司持有其中 12 万份认股权证，当年无认股权证被行权。假设除股利外，母子公司之间没有其他需抵销的内部交易;甲公司取得对乙公司投资时，乙公司各项可辨认资产等的公允价值与其账面价值一致。20×7年度每股收益计算如下: (1)子公司每股收益 ①基本每股收益＝21 600/9000＝2.4(元) ②调整增加的普通股股数＝ 600 －600×4÷8＝300(万股) 稀释每股收益＝21 600/(9 000+300)＝2.32(元) (2)合并每股收益 ①归属于母公司普通股股东的母公司净利润＝48 000(万元) 包括在合并基本每股收益计算中的子公司净利润部分＝2.4×9 000×80%＝17 280(万元) 基本每股收益＝(48 000＋17 280)/40 000＝1.63(元) 这块是不是可以这样理解，本来合并报表归属于母公司的利润就应该是包括 17280的，这两个加起来就构成了合并报表的归母净利润。所以与之前的基本每股收益没有区别？ ②子公司净利润中归属于普通股且由母公司享有的部分＝2.32×9 000×80%＝16 704(万元) 子公司净利润中归属于认股权证且由母公司享有的部分＝2.32×300×12/600＝13.92(万元) 稀释每股收益＝(48 000＋16 704＋13.92)/40 000＝1.62(元) 如果母公司同时存在稀释股权的情况下，是先计算子公司的？还是母公司的？怎么按稀释性大小进行排列呢？

回答人：chenyiwei
1 、是。 2 、因为是在合并报表层面计算，所以不考虑稀释性证券是母公司还是子公司发行的，而是从合并报表层面的稀释性大小直接排列。

提问人：Alisa_wang 时间：2016-07-28 16:33:26
计算稀释程度大小，是按 调整的净利润/增加的普通股 ，越小的稀释性越大。 但从上述公式来看，子公司的稀释程度怎么计算呢？
没有相应增加的股数，只有减少的归母净利润。

回答人：chenyiwei
如果子公司或联营、合营企业发行的具有稀释性的证券实现转股或行权，则因股权比例变动，归母净利润会有变化。可以据此计算对每股收益下降的影响金额和比例，与本企业发行证券的稀释作用比较。

提问人：Alisa_wang 时间：2016-07-28 20:24:28
意思是不是这样的： 1.基本每股收益＝(48 000＋17 280)/40 000＝1.63(元)
2.子公司净利润中归属于普通股且由母公司享有的部分＝2.32×9 000×80%＝16 704(万元) 子公司净利润中归属于认股权证且由母公司享有的部分＝2.32×300×12/600＝13.92(万元) 稀释每股收益＝(48 000＋16 704＋13.92)/40 000＝1.62(元) 如果母公司同时存在稀释股权的情况下，先将其拥有的稀释股权排序，比如有一个认股权证0/1000股=0，一个可转债2000/4000=0.5 （ 1 ）先计算认股权证 （48000+17280）/(40000+1000)=1.59 比子公司稀释的1.62还低，先认真认股权证，然后再比例子公司稀释的效果和可转债效果 （ 2 ）子公司稀释=（48000+16704+13.92）/41000=1.578 可转债稀释后=（48000+17280+2000)/(41000+4000)=1.495 对比之后，可转债稀释效果更大，第二步加入可转债 （ 3 ）
(48000+16704+13.92+2000)/45000=1.48 最后稀释每股收益就是1.48.如果最后一步计算的结算是1.5，那子公司的稀释作用将再不加入，最终稀释每股收益是1.495. 是这样吗？

回答人：chenyiwei
可以这样理解。